【裁判字號】    95,訴,710
【裁判日期】    950622
【裁判案由】    常業詐欺
【裁判全文】
臺灣臺中地方法院刑事判決               95年度訴字第710號
公  訴  人  臺灣臺中地方法院檢察署檢察官
被      告  丙○○
                    國民
上列被告因常業詐欺案件，經檢察官提起公訴（九十四年度偵字
第一○○二一號），本院合議庭裁定改以簡式審判程序審理，判
決如下：
    主    文
丙○○連續幫助共同意圖為自己不法之所有，以詐術使人將本人
之物交付為常業，處有期徒刑捌月。
    犯罪事實
一、丙○○明知金融機構帳戶之存摺及提款卡係供自己使用之重
    要理財工具，關係個人財產、信用之表徵，且可預見存摺、
    提款卡及其密碼如交予他人使用，而未加以闡明正常用途，
    極易被利用為與財產有關之犯罪工具，竟因缺錢花用，得知
    可以出賣帳戶之方式牟利，即不顧他人可能遭受財產上損害
    之危險，而基於縱若其金融機構之帳戶被利用作為詐欺取財
    ，並以之為業，恃以維生之工具，亦不違背其本意之不確定
    幫助概括犯意，先於民國九十三年八月十一日，至富邦商業
    銀行桃園中正分行（以下簡稱富邦商銀）開設帳號：000
    000000000帳戶，再於同日在桃園縣桃園市○○路
    與慈文路口，將上開帳戶之存摺、提款卡、密碼及其國民身
    分證影本，以新臺幣（下同）二千元之代價，出賣並交付予
    某真實姓名年籍不詳自稱「小東」之成年男子；嗣又於同年
    九月二日，前往上海商業儲蓄銀行桃園分行（以下簡稱上海
    商銀），開設帳號000000000號帳戶後，隨即於同
    日，在桃園縣桃園市○○路與中山路口，將該帳戶之存摺、
    提款卡、密碼及國民身分證影本，同以二千元之代價，出售
    予「小東」，而容任「小東」將其上開存摺等物，交付詐欺
    集團之成員，遂行以詐欺取財為常業之犯罪。而「小東」取
    得丙○○上開帳戶之存摺、提款卡、密碼及國民身分證影本
    後，旋將之出賣予詐欺集團在臺成員丁○○（所犯常業詐欺
    罪部分，業經臺灣高等法院臺中分院判處有期徒刑一年十月
    確定在案），嗣丁○○即與其所屬詐欺集團在臺成員劉興睿
    （所犯常業詐欺罪部分，業經臺灣高等法院臺中分院判處有
    期徒刑二年確定）等人及在大陸地區以綽號「老大」、「老
    二」、「阿財」為首之詐欺集團成員，共同基於詐欺取財並
    以之為常業之犯意聯絡，由綽號「老大」、「老二」、「阿
    財」為首之詐欺集團成員，在大陸地區○○○路電話服務公
    司或不詳方式大量發送如附表所示詐騙簡訊，誘使如附表所
    示之甲○○等人撥打簡訊所留之電話，在大陸地區之詐騙集
    團成員再以如附表所示之方法，詐騙甲○○等人，致甲○○
    等人陷於錯誤，於附表所示之時間，依該等詐騙集團成員之
    指示持金融卡或現金卡，將其等所有帳戶內如附表所示之金
    額轉帳匯款至被告上開帳戶內，該等詐騙集團再通知擔任車
    手之丁○○、劉興睿等人負責前往臺中縣市、彰化縣及南投
    縣等地區，由各金融機構之自動櫃員機提領詐得之款項，丁○○等人並以之為業，恃以維生。嗣甲○○等人發覺其帳戶
    內之金額短少，始發覺受騙上當。
二、案經甲○○、己○○、庚○、戊○○、辛○○訴由臺中市警
    察局移送臺灣臺中地方法院檢察署檢察官偵查起訴。
    理  由
一、訊據被告丙○○對於上開犯罪事實坦承不諱，並經被害人甲○○、己○○、庚○、戊○○、辛○○、乙○○分別於警詢
    指訴其被詐騙後匯款之經過明確甚詳，復有上海商銀九十三
    年十二月二十一日（九三）上桃字第九三三五七號函及所附
    被告設於上海商銀之帳戶之客戶資料維護、存摺存款帳卡、
    自動化中心ＡＴＭ跨行轉帳交易明細表、被告設於富邦商銀
    帳戶之開戶資料、被害人辛○○設於臺北大同郵局帳戶之郵
    政存簿儲金簿、設於臺北銀行大同分行帳戶之存摺、被害人
    甲○○臺灣銀行綜合存款存摺封面、被害人戊○○聯邦銀行
    帳戶之活期儲蓄存款存摺、被害人庚○萬泰商業銀行小額循
    環信用貸款申請書（Ｇｅｏｒｇｅ＆Ｍａｒｙ現金卡）及被
    害人乙○○設於中國信託商業銀行帳戶之存款系統歷史交易
    查詢報表各一份附卷可證，足認被告之自白與事實相符，而
    堪以採信。衡諸常情，任何人均可辦理金融機構帳戶、存摺
    使用，如無正當理由，實無借用他人存摺使用之理，而金融
    機構帳戶、存摺亦事關個人財產權益之保障，其專有性甚高
    ，除非本人或與本人具親密關係者，難認有何理由可自由流
    通使用該帳戶、存摺，一般人均有妥為保管及防止他人任意
    使用之認識，縱特殊情況偶需交付他人使用，亦必深入瞭解
    用途及合理性，始予提供，且該等專有物品如落入不明人士
    手中，而未加以闡明正常用途，極易被利用為與財產有關之
    犯罪工具，此為吾人依一般生活認知所易於體察之常識，而
    有犯罪意圖者，非有正當理由，竟徵求他人提供帳戶，客觀
    上可預見其目的，係供為某筆資金之存入，後再行領出之用
    ，且該筆資金之存入及提領過程係有意隱瞞其流程及行為人
    身分曝光之用意，一般人本於一般認知能力均易於瞭解，是
    被告應對上開帳戶將遭詐欺集團做為詐欺取財犯行所得財物
    匯入及提領之工具使用，應足以有概括之認識，且可預見其
    發生，其竟二度販賣上開帳戶之存摺、提款卡及密碼等予自
    稱「小東」之成年男子，足認其對於上開帳戶將遭「小東」
    交付詐欺集團以之用為常業詐財之工具，應不違背被告之本
    意，被告有幫助他人常業詐欺取財之不確定故意甚明。本案
    事證已臻明確，被告犯行堪以認定，應予依法論科。
三、另案被告劉興睿及丁○○以如犯罪事實攔及附表所示之方式
    詐騙被害人，並以之為常業，核其等所為，應係共同觸犯刑
    法第三百四十條之常業詐欺罪。而被告提供上開銀行帳戶之
    存摺、提款卡及密碼予他人供另案被告劉興睿及丁○○犯常
    業詐欺罪之被害人匯款使用，雖並未參與常業詐欺之行為，
    然其顯係以幫助之意思，參與常業詐欺構成要件以外之行為
    ，為幫助犯，核被告所為，係犯刑法第三十條第一項前段、
    第三百四十條之幫助常業詐欺取財罪，應依同法第三十條第
    二項規定減輕其刑。起訴書附表二編號１關於被害人辛○○
    因受詐騙，而匯款至被告設於上海商銀帳戶之部分，係將被
    害人辛○○自設於新竹國際商業銀行內湖分行帳戶匯入另一
    人頭帳戶（帳號七○○─0000000000號帳戶）之
    款項九萬九千八百九十九元亦列入，顯然有誤；另於附表二
    編號２列出被告設於大眾商業銀行帳號000000000
    000帳戶，惟並未記載該部分之犯罪事實，復未有被害人
    出面指訴曾受詐欺集團之詐騙，而匯款至該該帳戶內，自難
    認該帳戶業經作為詐欺集團詐騙所使用，而亦構成幫助常業
    詐欺罪，且此二部分復經蒞庭檢察官更正如犯罪事實欄所載
    ，附此敘明。被告連續二次將其上開金融機構帳戶之存摺、
    提款卡及密碼出賣予自稱「小東」之成年男子之幫助犯行，
    時間緊接，所犯又係構成要件相同之罪名，顯係基於概括犯
    意反覆為之，為連續犯，應依刑法第五十六條之規定以一罪
    論，並加重其刑，並先加重後減輕之。上開犯罪事實中，檢
    察官雖僅敘及被告販賣上海商銀帳戶及被害人辛○○、甲○○、戊○○、庚○及己○○被詐騙之事實，而被告販賣其富
    邦商銀帳戶及被害人乙○○被詐騙之事實雖未據檢察官起訴
    ，然此部分與前開論罪科刑之部分，有連續犯之裁判上一罪
    關係，為起訴效力所及，本院自得一併審究。爰審酌被告不
    思循正途賺錢謀生，反因貪圖小利而提供金融機構帳戶供他
    人非法使用，助長社會犯罪風氣，使犯罪難以查緝，行為殊
    屬不當，且受詐騙而匯入被告帳戶內被害人及款項非少，惟
    念被告並未實際參與詐欺取財之犯罪，責難性較小，且被告
    犯後坦承犯行，顯有認錯悔過之意，態度良好等一切情狀，
    量處如主文所示之刑。至劉興睿及丁○○為警查獲後，所扣
    得之被告國民身分證一份，與本件犯罪並無直接關聯，且既
    因出賣帳戶而一併交付於「小東」，已非屬被告所有，爰不
    為沒收之諭知。
據上論斷，應依刑事訴訟法第二百七十三條之一第一項、第二百
九十九條第一項前段，刑法第五十六條、第三十條第一項前段、
第二項、第二十八條、第三百四十條，罰金罰鍰提高標準條例第
一條前段，判決如主文。
本案經檢察官陳燕瑩到庭執行職務。
中    華    民    國    95    年     6    月    22    日
                  刑事第三庭    法  官  郭 妙 俐
上列正本證明與原本無異。
如不服本判決，應於判決送達後十日內向本院提出上訴狀，上訴
於臺灣高等法院臺中分院( 須附繕本 )。
                                書記官  陳 玉 芬
中    華    民    國    95    年    6    月     22    日
附表
┌──┬───┬───────┬──────┬────────────────┐
│編號│被害人│  犯罪時間    │ 詐騙金額   │           犯罪方法             │
│    │      │              │（新臺幣）  │                                │
├──┼───┼───────┼──────┼────────────────┤
│ １ │乙○○│93年8月19日晚 │99899元     │乙○○接到行動電話簡訊通知，內容│
│    │      │上7時30分許   │            │佯稱其有大眾銀行信用卡帳款未繳納│
│    │      │              │            │，如有誤請與銀行聯絡，乙○○即以│
│    │      │              │            │電話聯絡對方，詢問處理方法，而詐│
│    │      │              │            │欺集團成員則佯稱可替其信用卡為保│
│    │      │              │            │護措施，致乙○○信以為真，即至自│
│    │      │              │            │動櫃員機依其指示操作，致使其將所│
│    │      │              │            │有中國信託商業銀行帳戶內之上述金│
│    │      │              │            │額轉帳至被告設於富邦商銀之帳戶內│
│    │      │              │            │。                              │
├──┼───┼───────┼──────┼────────────────┤
│ ２ │甲○○│93月8月24日上 │99899元     │甲○○接到行動電話簡訊通知，內容│
│    │      │午10時許      │            │佯稱其現金卡帳款未繳納，如有誤請│
│    │      │              │            │與銀行聯絡，並留電話，甲○○即以│
│    │      │              │            │電話聯絡，該員又要求其撥打另一支│
│    │      │              │            │電話報警，嗣由姓名年籍不詳之成年│
│    │      │              │            │人假冒調查局經濟犯罪中心人員受理│
│    │      │              │            │報案，誆稱其可幫忙將金融卡加密以│
│    │      │              │            │防日後再次遭盜用，致甲○○誤信為│
│    │      │              │            │真，即至自動櫃員機依其指示操作，│
│    │      │              │            │致使其將所有臺灣銀行板橋分行帳戶│
│    │      │              │            │內之上述金額轉帳至被告設於上海商│
│    │      │              │            │銀之帳戶內。                    │
├──┼───┼───────┼──────┼────────────────┤
│ ３ │己○○│93年8月26日中 │10673元     │己○○接到行動電話簡訊通知，內容│
│    │      │午12時46分    │            │佯稱其有使用信用卡消費，若有誤請│
│    │      │              │            │與銀行聯絡，並留電話，己○○即撥│
│    │      │              │            │打該電話，復由姓名年籍不詳之成年│
│    │      │              │            │人假冒銀行人員，誆稱其資料遭盜用│
│    │      │              │            │，可幫忙將金融卡加密以防日後再次│
│    │      │              │            │遭盜用，誤信為真，至自動櫃員機依│
│    │      │              │            │其指示操作，致使其將所有基隆市第│
│    │      │              │            │一信用合作社帳戶內之上述金額轉帳│
│    │      │              │            │至被告設於上海商銀之帳戶內。    │
├──┼───┼───────┼──────┼────────────────┤
│ ４ │庚○  │93年8月27日晚 │22516元     │庚○接到行動電話簡訊通知，佯稱其│
│    │      │上10時6分     │            │兒子現金卡遭提領五萬元，若有誤請│
│    │      │              │            │與銀行聯絡，並留電話，庚○即撥打│
│    │      │              │            │該電話，該員又要求其撥打另一支電│
│    │      │              │            │話報警，嗣由姓名年籍不詳之成年人│
│    │      │              │            │假冒財政部經濟犯罪中心人員，誆稱│
│    │      │              │            │其資料遭盜用，可幫忙將現金卡加密│
│    │      │              │            │以防日後再次遭盜用，誤信為真，至│
│    │      │              │            │自動櫃員機依其指示操作，致使其所│
│    │      │              │            │有萬泰商業銀行現金卡帳戶之上述金│
│    │      │              │            │額轉帳至被告設於上海商銀之帳戶內│
│    │      │              │            │。                              │
├──┼───┼───────┼──────┼────────────────┤
│ ５ │戊○○│93年8月30日中 │15267元     │戊○○接到行動電話簡訊通知，內容│
│    │      │午12時許      │            │佯稱其現金卡帳款未繳納，如有誤請│
│    │      │              │            │與銀行聯絡，並留電話，戊○○即撥│
│    │      │              │            │打該電話，該員又要求其撥打另一支│
│    │      │              │            │電話報警，嗣由姓名年籍不詳之成年│
│    │      │              │            │人假冒調查局經濟犯罪中心人員受理│
│    │      │              │            │報案，誆稱其可幫忙將金融卡加密以│
│    │      │              │            │防日後再次遭盜用，誤信為真，至自│
│    │      │              │            │動櫃員機依其指示操作，致使其所有│
│    │      │              │            │聯邦商業銀行中港簡易分行帳戶之上│
│    │      │              │            │述金額轉帳至被告設於上海商銀之帳│
│    │      │              │            │戶內。                          │
├──┼───┼───────┼──────┼────────────────┤
│ ６ │辛○○│93年8月30日晚 │14665元   │辛○○接到行動電話簡訊通知，內容│
│    │      │上9時30分許   │14328元   │佯稱其現金卡帳款未繳納，如有誤請│
│    │      │              │共計28993元 │與銀行聯絡，並留電話，辛○○即撥│
│    │      │              │（起訴書誤載│打該電話，該員又要求其撥打另一支│
│    │      │              │為128909元）│電話報警，嗣由姓名年籍不詳之成年│
│    │      │              │            │人假冒財政部經濟犯罪中心人員，誆│
│    │      │              │            │稱其資料遭盜用，可幫忙將金融卡加│
│    │      │              │            │密以防日後再次遭盜用，誤信為真，│
│    │      │              │            │至自動櫃員機依其指示接續操作三次│
│    │      │              │            │，致使其將：中華郵政大同郵局帳│
│    │      │              │            │戶內之款項匯出14665元；臺北銀 │
│    │      │              │            │行大同分行帳戶內之14328元（手續 │
│    │      │              │            │費17元）轉帳至被告設於上海商銀之│
│    │      │              │            │帳戶內。                        │
└──┴───┴───────┴──────┴────────────────┘
附錄本案論罪科刑法條全文
刑法第三十條
幫助他人犯罪者，為從犯。雖他人不知幫助之情者，亦同。
從犯之處罰，得按正犯之刑減輕之。
刑法第三百四十條
以犯第三百三十九條之罪為常業者，處一年以上七年以下有期徒
刑，得併科五萬元以下罰金。


司法院資訊處製作；財團法人民間司法改革基金會備份。
